【裁判字號】    97,聲,3155
【裁判日期】    971231
【裁判案由】    發還擔保金
【裁判全文】
臺灣板橋地方法院民事裁定              97年度聲字第3155號
聲  請  人
即  債權人  乙○○即宋依潔之.
相  對  人
即  債務人  甲○○
上列聲請人聲請發還擔保金事件，本院裁定如下：
    主      文
聲請駁回。
聲請費用由聲請人負擔。
    理      由
一、按訴訟終結後，供擔保人證明已定20日以上之期間，催告受
    擔保利益人行使權利而未行使者，或法院依供擔保利益人之
    聲請，通知受擔保利益人於一定期間內行使權利並向法院為
    行使權利之證明而未證明者，法院應依供擔保人之聲請，以
    裁定命返還其提存物或保證書，民事訴訟法第104條第1項第
    3款定有明文，依同法第106條之規定，於其他依法令供訴訟
    上之擔保者，亦準用之。
二、本件聲請意旨略以：原債權人宋依潔與相對人間假扣押事件
    ，宋依潔前依本院75度全字第2157號民事裁定，為擔保假扣
    押，曾提供新台幣84,000元為擔保金，並以本院75年度存字
    第2431號提存事件提存後，聲請對相對人之財產予以假扣押
    在案。茲因原債權人宋依潔業於94年1月4日死亡，聲請人為
    其繼承人，遂向本院民事庭聲請調閱前開假扣押卷宗，然該
    假扣押卷宗皆已銷毀，聲請人並定20以上期間，以中壢郵局
    第1883號存證信函催告相對人行使權利，惟因招領逾期遭退
    回，為此提出本院75年度全字第2157號民事裁定、本院提存
    所97年9 月22日（75）存字第2431號函、75年度存字第2431
    號提存書、聲請人出具之聲請狀、存證信函等影本各1件、
    戶籍謄本2件，聲請發還擔保金等語。
三、經查，本院民國75年12月12日以75年度全字第2157號假扣押
    事件對相對人之財產予以假扣押在案等情，業據調取本院75
    年度存字第2431號擔保提存卷核閱屬實。又本件聲請人主張
    其寄發存證信函催告相對人行使權利，但該存證信函因招領
    逾期而遭退回乙節，固有聲請人提出之退郵信封在卷可稽。
    惟按非對話而為意思表示者，其意思表示以通知達到相對人
    時，發生效力，民法第95條第1 項定有明文。所謂達到，係
    指意思表示達到相對人之支配範圍，置於相對人隨時可了解
    其內容之客觀狀態而言（最高法院58年度台上字第715 號判
    例意旨參照）。據此，本件聲請人催告相對人行使權利之存
    證掛號信函，記載「招領逾期退回」，縱認郵務機關曾通知
    相對人往取郵件，然相對人既未前往領取該郵件，即無從知
    悉該書信究由何人所寄，內容為何，自難謂該書信已達到相
    對人之支配範圍內，其內容亦非置於相對人可隨時了解之客
    觀狀態，故該催告之意思表示即因未達到相對人而不生效力
    ，從而本件聲請發還前開所提存之擔保金，顯與民事訴訟法
    第104 條第1 項第3 款，於訴訟終結後定20日以上期間催告
    受擔保利益人行使權利而未行使之要件不符，本件聲請於法
    尚有未合，不能准許。末查，本件聲請人以原假扣押事件債
    權人宋依潔繼承人之身分聲請發還擔保金，然未提出宋依潔
    之繼承系統表，縱應發還擔保金，本院亦無以究明提存之擔
    保金，得否單獨發還予本件聲請人，附此敘明。
四、爰依民事訴訟法第95條、第78條，裁定如主文。
中    華    民    國    97    年    12   月    31     日
                  民事第三庭    法  官  陳財旺
以上正本證明與原本無異。
如不服本裁定應於送達後10日內向本院提出抗告狀，並應繳納抗
告裁判費新台幣1,000 元整。
中    華    民    國    97    年    12   月    31     日
                                書記官  孫國慧


司法院資訊處製作；財團法人民間司法改革基金會備份。
